臺灣橋頭地方法院刑事判決　
110年度交易字第56號
公  訴  人  臺灣橋頭地方檢察署檢察官
被      告  陳嘉琦


上列被告因過失傷害案件，經檢察官提起公訴（109年度偵字第1
1401號），本院判決如下：
    主  文
陳嘉琦犯過失傷害罪，處有期徒刑參月，如易科罰金，以新臺幣
壹仟元折算壹日。 
    犯罪事實
一、陳嘉琦於民國108年11月10日16時51分許，駕駛車牌號碼00-
    0000號自用小客車，沿高雄市大社區嘉誠路由東往西方向行
    駛，行經嘉誠路與和平路一段交岔路口欲左轉時，本應注意
    轉彎車應讓直行車先行，而依當時天候晴、日間自然光線、
    柏油路面乾燥、無缺陷或障礙物，視距良好，並無不能注意
    之情事，竟疏未注意轉彎車應讓直行車先行，即貿然左轉，
    適有吳金華無照騎乘車牌號碼000-000號普通重型機車，自
    該路口西側待轉區綠燈起駛，欲往嘉誠路直行而駛至該路口
    ，雙方因而發生碰撞，致吳金華人車倒地，並受有右橈骨骨
    折、左脛骨平台骨折、左踝開放性傷口之傷害。嗣陳嘉琦肇
    事後，於員警前往現場處理時，在有偵查犯罪職權之機關或
    公務員發覺前，當場承認為肇事車輛之駕駛人，自首而接受
    裁判。
二、案經吳金華訴由高雄市政府警察仁武分局報告臺灣橋頭地方
    檢察署檢察官偵查起訴。
    理  由
壹、程序部分：
一、按被告以外之人於審判外之言詞或書面陳述，除法律有規定
    者外，不得作為證據，刑事訴訟法第159條第1項定有明文。
    證人陳英傑於製作道路交通事故談話紀錄表時之陳述，為被
    告以外之人於審判外之陳述，屬傳聞證據，被告陳嘉琦於本
    院準備程序及審理時爭執證據能力（見110年度交易字第56
    號卷，下稱交易卷，第90、154頁），本院審酌證人陳英傑
    上開陳述，並無刑事訴訟法第159條之2、第159條之3得為證
    據之例外情形存在，應無證據能力，本判決並未以之作為認
    定被告犯罪事實之證據。
二、本判決下列所引用被告以外之人於審判外之陳述，經本院提
    示後，檢察官及被告均同意作為證據，而本院審酌各該證據
    作成時之情況，核無違法不當或證明力明顯過低之瑕疵，亦
    認以之作為證據應屬適當，是依刑事訴訟法第159條之5第1
    項之規定，認均有證據能力。其餘憑以認定犯罪事實之非供
    述證據，查無違反法定程序取得之情，依同法第158條之4規
    定反面解釋，亦具證據能力。
貳、實體部分：
一、訊據被告固坦承其有於上開時、地駕駛上開自用小客車，於
    上開交岔路口欲左轉時，未注意轉彎車應讓直行車先行，即
    貿然左轉，致與告訴人吳金華所騎乘之上開機車發生碰撞，
    告訴人因此受有上開傷害之事實，及涉犯過失傷害之罪名，
    惟辯稱：我雖有過失，但吳金華也有過失，她並非自待轉區
    起駛，而是騎在斑馬線上，且她是無照騎車云云。然查：
  ㈠上開犯罪事實，業據告訴人於警詢、偵查及本院審理時、證
    人陳英傑於本院審理時證述明確（見警卷第5至8頁，偵卷第
    19至20頁，交易卷第157至178頁），並有義大醫療財團法人
    義大癌治療醫院診斷證明書、道路交通事故調查報告表㈠、㈡
    -1、被告、告訴人之道路交通事故談話紀錄表各1份、道路
    交通事故現場圖2份、現場照片22張在卷可稽（見警卷第11
    、17至25頁，交易卷第37至48頁）。
  ㈡按汽車行駛至交岔路口，轉彎車應讓直行車先行，道路交通
    安全規則第102條第1項第7款定有明文。經查，被告領有普
    通小型車駕駛執照，有公路監理電子閘門查詢結果1份在卷
    可憑（見110年度審交易字第145號卷第39頁），自應知悉上
    開規定，且當時天候晴、日間自然光線、柏油路面乾燥、無
    缺陷或障礙物，視距良好等情，有道路交通事故調查報告表
    ㈠1份及事故現場照片22張附卷可佐（見警卷第19頁，交易卷
    第37至48頁），是被告並無不能注意之情事，其仍疏未注意
    轉彎車應讓直行車先行，於交岔路口貿然左轉，致與直行通
    過路口之之告訴人發生碰撞，告訴人因而受傷，足見被告就
    告訴人所受傷害具有過失，且其過失行為與告訴人受傷之結
    果間具有因果關係；被告亦於本院準備程序及審理時自承：
    我承認有轉彎車未禮讓直行車的過失，也承認有過失傷害（
    見交易卷第86至87、185頁），足見其自白與客觀事證相符
    ，其過失傷害之犯行堪以認定。
  ㈢本件事故經送覆議結果，認倘告訴人機車在待轉區行駛，則
    被告轉彎車未讓直行車先行，為肇事原因，告訴人則無肇事
    因素，有高雄市政府110年10月7日高市府交交工字第110453
    64300號函1份在卷足參（見交易卷第57頁），與本院上開認
    定相同，益徵被告確有過失傷害之犯行。
  ㈣被告雖辯稱告訴人與有過失：
  ⒈被告於案發當日16時59分許，在案發現場製作談話紀錄表時
    陳稱：案發前我在嘉誠路口停等紅燈，待綠燈後我要左轉和
    平路一段往南，在左轉行進過程中突然碰撞上一台機車，對
    方從何處來我不知道（見警卷第22頁），已明確供稱其並不
    知悉告訴人機車在案發前之行車動態；嗣於案發後逾5個月
    之109年4月29日警詢時，卻改稱：我左轉要往和平路一段，
    突然有一台機車逆向從我左前方出現，該機車前車頭與我左
    前車頭發生碰撞（見警卷第2頁），後於偵查及本院準備程
    序時均為上開翻異後之供述（見偵卷第20頁，交易卷第87頁
    ），則被告對於其在本件事故發生前，究竟有無注意到告訴
    人行車動態、是否知悉告訴人究竟自何處起駛乙情，前後所
    述已有齟齬，則被告辯稱告訴人是騎車行駛在斑馬線上，並
    非自待轉區起駛云云，已難盡信。
  ⒉告訴人於案發後3日即108年11月13日14時43分許，在義大醫
    院製作談話紀錄表時證稱：我在案發路口西側偏南處待轉，
    待嘉誠路號誌轉為綠燈後，我又再停等一下，確認左右均無
    車輛闖紅燈後，就要往東朝嘉誠路行駛，我車一往前騎就被
    撞了等語（見警卷第24頁）；於109年4月9日警詢時證稱：
    我騎乘機車在嘉誠路上的待轉格由西向東直行，號誌綠燈我
    向前直行，至路口時，對方突然從我左方駛出，我便被撞上
    倒地，失去意識等語（見警卷第6頁）；於偵查時證稱：我
    當天騎乘機車先在嘉誠路與和平路口待轉區停等紅燈，等綠
    燈起步沿嘉誠路往東直行，我沒有逆向等語（見偵卷第20頁
    ）。又觀諸卷附道路交通事故現場圖2份（見警卷第17、18
    頁），在案發路口西側待轉區確實有一待轉格，足見告訴人
    於製作談話紀錄表、警詢及偵查時，均一致證稱其於案發前
    是在自該路口西側待轉區停等紅燈，待綠燈起駛欲往嘉誠路
    直行時，旋遭被告之小客車撞及。
  ⒊告訴人再於本院審理時證稱：當天我要回家，我沿和平路一
    段駛至待轉區，在待轉區停等，待綠燈亮我要往嘉誠路行駛
    時，前面2台機車已經過了，我要過的時候，陳嘉琦開車速
    度很快，撞到我，我噴飛到斑馬線上，人車都躺在斑馬線上
    （見交易卷第167、169、173頁），仍證稱其於案發前是自
    待轉區起駛，欲往嘉誠路直行。
  ⒋證人陳英傑於本院審理時證稱：我和吳金華分別在義大醫院
    、義大癌治療醫院上班，任職於不同單位、不同大樓，我們
    不認識，但下班時間相同。案發當天我騎乘機車沿和平路一
    段行駛在吳金華的機車後面，到了和平路一段與嘉誠路交岔
    路口時，吳金華騎到待轉區等紅燈，我則在停止線後方停等
    紅燈，因為我要沿和平路一段再繼續直行；我看到吳金華綠
    燈直行，陳嘉琦要轉彎就撞下去，吳金華就飛到斑馬線去；
    我看到車禍發生，就往前過去看，想叫救護車，看到吳金華
    的衣服，看起來好像是同事，才過去幫忙，因此才認識吳金
    華等語（見交易卷第157至158、161、163頁），亦證稱告訴
    人於案發前是自待轉區起駛，往嘉誠路直行，與告訴人歷次
    證述吻合。
  ⒌審酌告訴人就其於案發前是自待轉區起駛，往嘉誠路直行乙
    節，前後證述均為一致，亦與證人陳英傑證述相符；又告訴
    人於案發前，既然是騎乘機車沿和平路一段駛至和平路一段
    、嘉誠路交岔路口，則對照觀諸卷附現場照片2張（見交易
    卷第38頁），可知依告訴人行駛方向，其行駛至待轉格停等
    之距離，反而較其行駛至斑馬線停等之距離更短，衡諸常情
    ，告訴人亦無駛至斑馬線停等之必要，故本院認告訴人及證
    人陳英傑證稱，告訴人於案發前是自待轉區起駛，往嘉誠路
    直行乙情，應屬可採；被告辯稱告訴人並非自待轉區起駛，
    而是行駛在斑馬線上云云，尚難採信。
  ⒍至於卷附道路交通事故現場圖2份（見警卷第17、18頁），固
    均記載告訴人之行向為自待轉區旁偏南處，向東往嘉誠路直
    行，而非記載告訴人自待轉區起駛，與告訴人之證述不符。
    然告訴人於本院審理時證稱：警方並未與我確認過該現場圖
    ，上面所載「2方車自稱行向」並非我的意思（見交易卷第1
    71至172頁）；審酌上開現場圖2份所載之製圖日期為案發當
    日即108年11月10日，其上並無告訴人簽名，且告訴人於警
    詢及本院審理時均證稱，其遭被告之小客車撞及後，當場失
    去意識等語（見警卷第6頁，交易卷第176、177頁），再對
    照卷附義大醫療財團法人義大癌治療醫院日診斷證明書、告
    訴人之道路交通事故談話紀錄表各1份（見警卷第11、24至2
    5頁），可知告訴人於案發當日即經送往義大醫院住院，談
    話紀錄表之製作時間則為案發後3日即108年11月13日，製作
    地點為義大醫院，堪信告訴人應是因車禍後意識不清，致未
    能於第一時間製作談話紀錄表，則告訴人證稱警方製作上開
    現場圖時，並未與其確認過內容乙情，堪可採信，尚無從以
    警方於上開現場圖上所標示之告訴人起駛位置，與告訴人、
    證人陳英傑之證述不符乙節，遽認告訴人並非自待轉區起駛
    。
  ⒎又告訴人是無照騎乘機車乙情，雖有舉發違反道路交通管理
    事件通知單1份在卷可佐（見警卷第29頁），惟其無照騎乘
    機車之行為，與本件事故之發生並無因果關係，僅屬行政違
    規，仍無從逕論告訴人有何與有過失之情事。
  ⒏綜上所述，被告所辯尚非可採，其應就告訴人所受傷害負全
    部過失責任，堪可認定。
二、論罪科刑：
  ㈠核被告所為，係犯刑法第284條前段之過失傷害罪。其於事
    故發生後，在未有偵查犯罪職權之公務員發覺前，於員警前
    往現場處理時在場，當場承認為肇事人乙節，有道路交通事
    故肇事人自首情形紀錄表1份附卷可查（見警卷第26頁），
    是其對於未發覺之犯罪自首而接受裁判，爰依刑法第62條前
    段規定減輕其刑。 
　㈡本院審酌被告駕駛自用小客車，左轉時未讓直行車先行而肇
    事，致告訴人受有右橈骨骨折、左脛骨平台骨折、左踝開放
    性傷口之傷害，住院12日，歷經骨折復位、固定器放置及移
    除、清創等手術，需專人照顧1個月、在家休養6個月，目前
    骨折已經癒合，有義大醫療財團法人義大癌治療醫院診斷證
    明書2份附卷可憑（見警卷第11頁，交易卷第49頁），可見
    告訴人傷勢非輕，幸已癒合；兼衡被告犯後雖坦承自己犯行
    ，然主張告訴人與有過失，未與告訴人達成和解或賠償告訴
    人所受損害之犯後態度，及其前無犯罪紀錄，素行良好，有
    臺灣高等法院被告前案紀錄表1份附卷為憑（見交易卷第203
    頁），與其自陳高中畢業之教育程度，案發時無業，子女已
    成年等一切情狀，量處如主文所示之刑，並諭知易科罰金之
    折算標準。
據上論斷，應依刑事訴訟法第299條第1項前段，判決如主文。
本案經檢察官陳麗琇提起公訴，檢察官廖姵涵到庭執行職務。
中　　華　　民　　國　　111 　年　　3 　　月　　31　　日
                  刑事第五庭    法　官  黃逸寧
以上正本證明與原本無異。
如不服本判決應於收受送達後20日內向本院提出上訴書狀，並應
敘述具體理由；如未敘述上訴理由者，應於上訴期間屆滿後20日
內向本院補提理由書（均須按他造當事人之人數附繕本）「切勿
逕送上級法院」。
中　　華　　民　　國　　111 　年　　3 　　月　　31　　日
 　　　　　　　　　　　　　　　 書記官  葉玉芬
附錄法條：
刑法第284條
因過失傷害人者，處1年以下有期徒刑、拘役或10萬元以下罰金
；致重傷者，處3年以下有期徒刑、拘役或30萬元以下罰金。